【裁判字號】    95,易更(一),10
【裁判日期】    950630
【裁判案由】    毒品危害防制條例
【裁判全文】
臺灣臺北地方法院刑事判決          95年度易更(一)字第10號
公  訴  人  臺灣臺北地方法院檢察署檢察官
被      告  甲○○
上列被告因毒品危害防制條例案件，經檢察官提起公訴（94年度
毒偵字第2497號），本院於民國95年2月23日以94年度易字第221
0號判決免訴，嗣經檢察官提起上訴，經臺灣高等法院於95年3月
31日以95年度上易字第617 號撤銷原判決，發回本院，本院更為
判決如下：
    主  文
本件免訴。
    理  由
一、公訴意旨略以：被告甲○○前因施用第二級毒品安非他命案
    件，經送觀察、勒戒後，認無繼續施用毒品傾向，由臺灣板
    橋地方法院檢察署檢察官於民國88年5 月20日以88年度偵字
    第10747 號為不起訴處分確定；復因施用安非他命案件，經
    送觀察、勒戒後，認有繼續施用毒品傾向，經送強制戒治，
    並由臺灣板橋地方法院以88年度易字第4647號判處有期徒刑
    6 月確定；嗣其經同院裁定停止戒治，所餘期間付保護管束
    ，惟於保護管束期間內，又因施用安非他命案件，經撤銷保
    護管束繼續執行強制戒治，於90年2 月20日強制戒治執行期
    滿，並經同院以89年度易字第2777號判處有期徒刑7 月確定
    ，於91年3月2日執行完畢；再因施用安非他命案件，經送強
    制戒治後，於93年1月9日因法律修正停止執行戒治，並經臺
    灣板橋地方法院92年度易字第1196號判處有期徒刑8 月確定
    ，於93年9月8日執行完畢。詎其猶不知悔改，復基於施用第
    二級毒品安非他命之概括犯意，於94年8 月13日某時許起，
    至同年月20日採尿往前回溯96小時內之某日時止，在臺北縣
    新莊市○○○路附近某友人之住處等地，連續施用第二級毒
    品安非他命。嗣為警於同年8 月20日凌晨零時10分許，在其
    位於臺北市○○區○○路2段320巷36弄32號5 樓之居所查獲
    ，並扣得施用毒品之器具安非他命吸食器2組及殘渣袋3只，
    因認被告涉有毒品危害防制條例第10條第2 項施用第二級毒
    品罪嫌等語。
二、按案件曾經判決確定者，應為免訴之判決，此項原則關於實
    質上一罪或裁判上一罪，均有其適用。連續犯係裁判上一罪
    ，其一部分犯罪事實曾經判決確定者，其效力當然及於全部
    ，故檢察官復將其他部分重行起訴，亦應諭知免訴之判決，
    最高法院著有49年臺非字第20號判例足資參照。又按犯罪事
    實具有連續性或繼續性者，在實體上為一罪，在訴訟法上為
    同一客體，具有不可分割性，故檢察官雖就其犯罪事實之一
    部起訴，依刑事訴訟法第267 條之規定，其效力及於全部，
    但其效力及於全部之何一時點，自應予界定，最高法院32年
    上字第2578號判例意旨及82年度第4 次刑事庭會議，均係就
    經言詞辯論之有罪判決，其確定判決既判力之時點，係以最
    後審理事實法院宣示判決時為準，因最後審理事實法院宣示
    判決後始行發生之事實，非該法院所得審判，即為該案判決
    之既判力所不能及。而簡易判決因其不經言詞辯論，並不經
    宣示判決程序（刑事訴訟法第455 條），該判決自應以正本
    送達於當事人時，始對外發生效力，則地方法院依簡易程序
    判決後，因未上訴而確定，其判決確定既判力對於時間效力
    之範圍，應以判決最初送達之日期為既判力之時點，合先敘
    明。
三、查被告前因施用第二級毒品安非他命案件，經臺灣板橋地方
    法院以94年簡字第3627號判決判處有期徒刑8 月，於94年10
    月3 日確定，有卷附台灣高等法院被告前案紀錄表、判決書
    各1份可稽，上開確定判決認定被告係於94年5月20日採尿前
    回溯96小時內之某時許，在不詳處所，施用第二級毒品安非
    他命，該簡易判決最初對外送達生效之日期為94年8 月23日
    ，此有台灣板橋地方法院送達證書一份在卷可稽，是倘與上
    開認定事實具有連續犯裁判上一罪關係之事實，且在前開確
    定判決最初送達之日前所發生者，依前開說明，自為該確定
    判決既判力效力所及，不能再為實體裁判，而應為免訴之判
    決。又本件公訴意旨認被告係於94年8 月13日某時許至同年
    月20日回溯96小時內某時許，在臺北縣新莊市○○○路附近
    友人住處內施用第二級毒品安非他命，此部分事實經被告於
    本院訊問時坦認屬實，復有卷附臺灣檢驗科技股份有限公司
    濫用藥物檢驗報告1 紙（被告為警查獲時採集之尿液經以氣
    相層析質譜儀法檢驗呈甲基安非他命及安非他命陽性反應）
    可佐，此部分犯罪事實堪以認定。
四、上訴及發回意旨皆以被告甲○○在警詢、偵訊中係供稱：「
    （問：你自己有無施用安非他命毒品？何時開始施用？最後
    一次是何時施用？在何地點？如何吸用？）（答：於今年8
    月13日零時與朋友在家中一起吸食，將安非他命放入玻璃球
    內用火燒後吸食煙氣以完成使用。）」（見本94年毒偵字第
    2497號案卷第10頁）、「（問：施用毒品部分為何？）（答
    ：我只有13日在新莊市○○○路施用安非他命那次而已，之
    前都沒有。）」（見94年毒偵字第2497號案卷第46頁）等語
    ，而認本件犯罪事實與前開確定判決既已前後相隔近3 個月
    之久，則二者並無前揭連續犯裁判上一罪之關係。惟查，被
    告於本院二次院訊時均坦承：「（問: 對檢察官起訴之犯罪
    事實有何意見？）（答：我是從94年5月到9月陸續都有在吸
    食。）」（見本院95年1 月11日準備程序筆錄）、「（問：
    （提示本院94年毒偵字第2497號案卷第10、45、46頁問：為
    何在警詢、偵訊時說8 月13日那天施用而已？）（答：因為
    我當時人有用藥，然後人不舒服，意識不清才會這樣說，我
    是從當年5月開始施用到9月20日左右。）「（問：被抓那天
    有無施用？）（答：8 月20日那天有施用。）」等語（見本
    院95年6月28日準備程序筆錄）。被告於94年8月20日為警查
    獲當日所採集之尿液送驗結果，既確呈安非他命陽性之反應
    ，且依被告於本院審理時所稱查獲當日有施用毒品之情況，
    則被告當時因意識不清而為虛偽陳述，衡情即非無據，顯見
    被告於警詢、偵訊時供稱最後一次施用安非他命係在94年8
    月13日等情，即非可採。況毒品具有成癮性、依賴性，除非
    痛下決心戒除，否則連續施用安非他命本為常態，則被告自
    白自94年5月開始施用到同年9月20日左右，即屬可採。
五、綜上所述，被告於前開確定判決所認定及本件公訴意旨所指
    之施用第二級毒品犯行，顯均基於概括犯意而為，屬連續犯
    裁判上一罪之關係，而本件公訴人所起訴被告施用第二級毒
    品之犯行，係在前開簡易確定判決最初對外送達生效日即94
    年8 月23日之前，自為前揭確定判決效力所及，則揆諸前揭
    說明，本件爰不經言詞辯論，逕為諭知免訴之判決。
六、據上論斷，應依刑事訴訟法第302條第1款、第307 條，判決
    如主文。
中    華    民    國    95    年    6     月    30    日
                  刑事第六庭    審判長法  官  周占春
                                      法  官  林晏如
                                      法  官  林孟皇
本正本證明與原本無異。
如不服本判決，應於判決送達後10日內，向本院提出上訴狀。
                                      書記官  宋德華
中    華    民    國    95    年    6     月    30    日


司法院資訊處製作；財團法人民間司法改革基金會備份。
